臺灣板橋地方法院民事判決　　　　　　　95年度訴字第2108號
原　　　告　布萊特國際有限公司
法定代理人　丙○○
訴訟代理人　王悅蓉律師
被　　　告　利錦企業股份有限公司
兼法定代理人甲○○
被　　　告　乙○○
訴訟代理人　吳雨學律師
上列當事人間請求給付貨款等事件，經本院於民國96年2 月1 日
言詞辯論終結，判決如下：
    主  文
被告利錦企業股份有限公司應給付原告新臺幣肆拾貳萬零玖拾貳
元。及其中新臺幣壹拾柒萬參仟玖佰零玖元，自民國九十五年六
月六日起、其中新臺幣柒萬參仟肆佰壹拾陸元，自民國九十五年
七月六日起、其餘新臺幣壹拾柒萬貳仟柒佰陸拾柒元，自民國九
十五年八月七日起，均至清償日止，按年息百分之六計算之利息
。
被告利錦企業股份有限公司應給付原告新臺幣參拾壹萬捌仟零貳
拾陸元，及自民國九十五年九月三日起至清償日止，按年息百分
之五計算之利息。
原告其餘之訴駁回。
訴訟費用由被告利錦企業股份有限公司負擔。
本判決第一、二項於原告以新臺幣貳拾肆萬元為被告利錦企業股
份有限公司供擔保後，得假執行；被告利錦企業股份有限公司如
將請求標的物提存，或於執行標的物拍賣、變賣或物之交付前，
以新臺幣柒拾參萬仟壹佰拾捌元為原告預供擔保，得免為假執行
。
原告其餘假執行之聲請駁回。
    事實及理由
一、按訴狀送達後，原告不得將原訴變更或追加他訴。但有下列
    各款情形之一者，不在此限：(7)不甚礙被告之防禦及訴訟之
    終結者，民事訴訟法第255 條第1 項第7 款定有明文。查本
    件原告起訴時本於票據及契約關係請求被告利錦企業股份有
    限公司（下稱利錦公司）給付如表一、二所示本金及利息；
    嗣於民國95年10月18日具狀追加甲○○、乙○○為共同被告
    ，並追加侵權行為法律關係請求彼等與利錦公司就附表一、
    二所示金額連帶負責。被告乙○○雖不同意，惟前開追加既
    於本院第一次言詞辯論期日（95年11月30日）前即為之，顯
    不甚礙被告之防禦及訴訟之終結，是原告所為訴之追加，要
    無不合，應予准許。
二、原告主張：
  (一)原告為被告利錦公司之原料供應商，於94年12月起至95年5
    月止，委由被告乙○○出面向原告訂貨並取得貨物所有權累
    計達10餘次，貨款金額共計新臺幣（下同）73萬8,118 元。
    其中42萬92元，被告利錦公司雖交付同額支票三紙供償（詳
    附表一），惟屆期提示均不獲兌現。又被告利錦公司於95年
    5 月26日由被告乙○○向原告收取貨物時仍正常營業，俟原
    告於95年6 月6 日持被告利錦公司所交付支票欲為提示，卻
    遭退票時，方知被告利錦公司竟於短短10日間完全無預警停
    業。其作法顯背離正常商業行為，更不見容於社會秩序及交
    易安全。其無預警停業負責人甲○○（董事長）、乙○○（
    董事）拒絕支付票據或返還積欠原告貨款；及被告甲○○於
    工廠停業後授權其夫黃種寬在外私下收取利錦公司應收帳款
    逕入私人口袋行為，僅謂非背於善良風俗且顯係惡意侵害原
    告貨款債權。被告乙○○雖於95年6 月7 日赴被告利錦公司
    位於泰山之工廠向債權人表示等候錦利錦公司負責人被告甲
    ○○或其配偶黃種寬出面解決，惟之後即無結果。再於同年
    7 月原告赴被告乙○○新任職處所催索時，黃種寬竟忽然出
    現表明利錦公司及乙○○積欠其債務達126 萬元，如列入分
    配，原告所得受償金額大符降低至10數萬元。原告為避免被
    告利錦公司脫產，遂向法院聲請假扣押，扣得被告利錦公司
    所有動產。詎訴外人竑錦企業股份有限公司（下稱竑錦公司
    ）竟向法院提起第三人異議之訴，主張假扣押動產為其所有
    ，所提出租金收取紀錄則與前述黃種寬所稱借款借權同一。
    惟利錦公司與竑錦公司使用之名片款式、內容、營業項目等
    均相同，二家公司對外宣稱擁有相同資產，顯係意圖以詐術
    使原告對被告利錦公司之資產狀況發生誤認，進而脫免清償
    債務之責任。被告利錦公司更於95年8 月31日辦理解散登記
    ；又由負責人甲○○之配偶黃種寬私下收取應收帳款，減少
    公司資產，凡此種種均可證被告等以故意背於善良風俗之方
    法，欲使原告債權無法受償，顯係惡意倒帳。雖原告對被告
    利錦公司擁有貨款債權，惟黃種寬持虛偽紀錄擴大利錦公司
    負債，又私下收取應收帳款，已陷原告債權無法受償之害。
    爰依民法第184 條第1 項後段、第28條、公司法第23條第2
    項規定，請求被告連帶賠償附表一、二所示本金及利息。
  (二)退步言之，倘認本件並無符合侵權行為構成要件。原告亦得
    本於票據法律關係請求被告利錦公司給付附表一所示票款及
    法定遲延利息；本於契約關係請求被告利錦公司給付貨款及
    遲延利息。
  (三)併為聲明：
    (1)被告應連帶給付原告如附表一所示42萬92元，及自附表一
      利息起算日起至清償日止，按附表一所示利率計算之利息
      。
    (2)被告應連帶給付原告如附表二所示31萬8,026 元，及自附
      表二利息起算日起至清償日止，按附表二所示利率計算之
      利息。
    (3)原告願供擔保，請准宣告假執行。
三、被告利錦公司、甲○○部分：
    對於告所提出支票、退票理由單、出貨單及統一發票形式之
    真正不爭執，但利錦公司實際負責人為被告乙○○，被告甲
    ○○僅係登記負責人，故不了解公司實際經營及資產負債狀
    況等語。併為答辯聲明：原告之訴駁回；如受不利判決願供
    擔保請免為假執行。
四、被告乙○○部分：
    本件純係被告利錦公司債務不履行事件，應無何侵權行為適
    用之餘地。且被告乙○○並無何故意或背於善良風俗之方式
    加損害於原告。被告利錦公司係因景氣不佳，導致週轉不靈
    ，絕非無預警停工，且被告利錦公司停止生產後，被告乙○
    ○隨即通知原告將前此已出貨之物品取回，以使原告損害降
    至最低，並無避不處理之情。且原告並未就損害之事實盡舉
    證之責等語。併為答辯聲明：原告之訴駁回；如受不利判決
    願供擔保請免為假執行。
五、兩造不爭執之事項：
  (一)原告執有被告利錦公司簽發如附表一所示支票，金額合計42
    萬92元。其中編號1 部分於95年6 月5 日提示；編號2 部分
    於95年7 月5 日提示；編號3 部分則於95年8 月7 日提示，
    均因存款不足遭退票等情，並有支票及退票理由單各3 份在
    卷可佐。
  (二)原告所提出原證3 至原證11書證（出貨單及統一發票各8 紙
    、送貨單1 份）形式為真正；依前開書證所載，原告自95年
    3 月27日起至95年5 月26日止，所交付被告利錦公司貨物之
    款項共計36萬零66元，扣除95年6 月6 日經被告乙○○通知
    取回部分貨物（貨款共計4 萬2,040元）後，尚有貨款31萬
    8,026元。
  (三)被告利錦公司（登記董事長為被告甲○○；董事為被告乙○
    ○及訴外人呂秋菊）於95年8 月28日決議解散，除向主管機
    關為解散登記外，並選任被告甲○○為清算人等情，有公司
    卷影本在卷可佐。
六、關於原告本於侵權行為法律關係請求被告連帶給付如附表一
    、二所示票款及貨款部分：
  (一)按損害賠償之債，以有損害之發生及有責任原因之事實，並
    二者之間，有相當因果關係為成立要件。故原告所主張損害
    賠償之債，如不合於此項成立要件者，即難謂有損害賠償請
    求權存在（最高法院48年台上字第481 號判例意旨參照）。
    次按債權之行使，通常雖應對特定之債務人為之，但第三人
    如教唆債務人合謀，使債務之全部或一部陷於不能履行時，
    則債權人因此所受之損害，得依侵權行為之法則，向該第三
    人請求賠償；關於侵權行為損害賠償之請求權，以受有實際
    損害為成立要件，若絕無損害亦即無賠償之可言（最高法院
    18年上字第2633號、19年上字第363 號判例意旨參照）。準
    此，債權既屬權利，即應受尊重，第三人如予以侵害，固難
    謂非不得成立侵權行為。惟本件原告主張所受損害，既為債
    權本體（票款及貨款債權），非原告舉證證明其債權因被告
    之有責行為，致一部或全部陷於給付不能，即難謂被告有連
    帶賠償之責。
  (二)查本件姑不論原告主張：被告利錦公司無預警停業，負責人
    甲○○、乙○○明知被告利錦公司尚有相當資力竟拒不清償
    票款及貨款；被告甲○○於工廠停業後授權其配偶黃種寬在
    私下收取被告利錦公司應收帳款入私人口袋等情，是否為真
    正，縱信屬實，原告既未舉證證明其對被告利錦公司所有如
    附表所示債權，確已陷於一部或全部給付不能等情，單執追
    償困難，恐有將來受損之虞云云，即謂被告應就原告如附表
    所示債權，負連帶賠償責任，有為無理由，應予駁回。
  (三)遑論，原告既主張被告利錦公司係有資力償債，而係故意於
    執行程序中假造債權、利用訴外人異議干擾原告債權受償（
    有責原因）等情。原告或因此受有為排除假造債權、代位被
    告利錦公司回復資產程序費用支出等損害，然與本件原告主
    張之債權本體損害間，由原告主張之事實亦難認有何相當因
    果關係。
  (四)基上，原告本於侵權行為法律關係，請求被告連帶賠償附表
    一、二所示本金及利息，為無理由，應予駁回。
七、關於原告本於票據及契約關係請求被告利錦公司給付票款及
    貨款部分：
  (一)按執票人向支票債務人行使追索權時，得請求自為付款提示
    日起之利息，如無約定利率者，依年利六釐計算，票據法第
    133 條定有明文。查本件原告執有被告利錦公司所簽發如附
    表一所示支票，屆期提示既不獲兌現，則原告本於票據關係
    請求被告利錦公司給付附表一所示票款，並自附表一所示之
    日起（未逾付款提示日）至清償日止，按年息6%計算之法定
    遲延利息，於法並無不合，應予准許。
  (二)按給付無確定期限者，債務人於債權人得請求給付時，經其
    催告而未為給付，自受催告時起，負遲延責任。其經債權人
    起訴而送達訴狀，或依督促程序送達支付命令，或為其他相
    類之行為者，與催告有同一之效力，民法第229 條第2 項定
    有明文。查原告主張，其本於契約關係各於附表二所示日期
    依序交付金額共達31萬8,026 元貨物予被告利錦公司，惟被
    告利錦公司並未給付貨款等情，固如前述，有統一發票及出
    貨單各8 紙、送貨單1 紙為佐，而可認為真正。惟系爭貨款
    之給付既無確定期限，按諸前開法律規定，應自催告起，被
    告利錦公司始負遲延責任。準此，原告本於契約關係，請求
    被告利錦公司給付31萬8,026元，及自支付命令送達翌日（
    95年9 月3 日）起至清償日止，按年息5%計算法定遲延利息
    ，為有理由，應予准許；逾此部分遲延利息之請求，則屬無
    據，應予駁回。
八、綜上，原告本於票據法律關係請求被告利錦公司給付42萬92
    元，及各自附表一所示之日起至清償日止，按年息6%計算之
    利息；本於契約關係請求被告利錦公司給付31萬8,026 元，
    及自95年9 月3 日起至清償日止，按年息5%計算法定遲延利
    息，為有理由，應予准許；逾此部分之請求，則屬無據，應
    予駁回。
九、兩造均陳明願供擔保請准宣告假執行或免為假執行宣告，經
    核原告勝訴部分，並無不合，爰各酌定相當之擔保金額准許
    之；至原告敗訴，其假執行之聲請已失所附麗，應併駁回。
十、兩造其餘主張或攻擊防禦方法，與本件判決結果無涉，爰不
    逐一論列說明。
結論：原告之訴為一部有理由、一部無理由，依民事訴訟法第79
條、第390條第2項、第392條，判決如主文。
中　　華　　民　　國　　96　　年　　2 　　月　　27　　日
                  民事第一庭    法　官　黃信滿
以上正本係照原本作成
如對本判決上訴，須於判決送達後20日內向本院提出上訴狀
中　　華　　民　　國　　96　　年　　2 　　月　　27　　日
                            書記官　林月蓉
